臺灣新竹地方法院刑事判決　　　　　　　　　　　　　　九十年度訴字第六二五號
　　公　訴　人　臺灣新竹地方法院檢察署檢察官
　　被　　　告　甲○○
　　選任辯護人　王文君律師
　　　　　　　　洪桂如律師
右列被告因違反森林法案件，經檢察官提起公訴（九十年度偵字第二五六六號），本
院判決如左：
    主  文
甲○○為搬運贓物，使用車輛，竊取森林主產物，累犯，處有期徒刑拾壹月，併科罰
金陸萬元，罰金如易服勞役，以罰金總額與陸個月之日數比例折算。
    事  實
一、甲○○前有多次竊盜前科，最後一次於民國八十六年間因犯賭博罪，經本院判處
    有期徒刑三月，併科罰金一萬元確定，甫於八十七年五月二十六日易科罰金執行
    完畢，猶不知悔改，於九十年四月二十一日上午九時許，駕駛其子鄧志銘所有之
    車號ＮＳ─七六八一號客貨兩用廂型車，欲前往新竹縣尖石鄉秀巒村養老部落山
    區採集蘭花，行經新竹縣尖石鄉秀巒村秀巒檢查哨時，未辦理入山登記而逕自入
    山。甲○○於同日上午十一時許，在新竹縣尖石鄉養老部落山區道路旁，發現國
    有森林主產物肖楠十節（材積一點零七立方公尺，市價約新臺幣（下同）八萬八
    千五百九十六元）、臺灣櫸一節（材積零點零六立方公尺，市價約一千二百九十
    六元），明知該森林主產物係遭人砍伐尚未搬運而放置於該處，竟意圖為自己不
    法之所有而竊取之，甲○○先以其中一小節木頭作為墊腳，利用車上所放置白色
    圓形塑膠桿子作為輔助工具，再依序將其他木頭放在其上用翻滾方式搬上其所駕
    駛之車號ＮＳ─七六八一號客貨兩用廂型車上，使用車輛搬運所竊取之贓物木頭
    ，並以窗簾布、棉被攤平覆蓋其上以掩人耳目，所竊取之前揭木頭共計價值八萬
    九千八百九十二元（即銀元二萬九千九百六十四元）。嗣於同日下午二時許，在
    新竹縣尖石鄉秀巒村秀巒檢查哨，為警據報而當場查獲。
二、案經新竹縣警察局橫山分局報請臺灣新竹地方法院檢察署檢察官偵查起訴。
    理  由
一、訊據被告甲○○固坦認有於右揭時、地搬運肖楠十節、臺灣櫸一節等事實，惟矢
    口否認有何竊取森林主產物之犯行，辯稱：木頭是在馬路上的草叢中撿到的，因
    為伊從事重機械修理，這種木頭用得到，才撿回家用，不知道木頭為國有云云。
    惟查：
（一）扣案之肖楠十節、臺灣櫸一節，材積共計一點一三立方公尺，市價共計八萬九
      千八百九十二元（即銀元二萬九千九百六十四元），且依研判與八十九年八月
      間大溪事業區第一一五林班發生盜伐肖楠二十一株、臺灣櫸一株案件有關，而
      新竹縣尖石鄉秀巒地區國有林班內亦未接獲申請及同意採伐之案件等情，有行
      政院農業委員會林務局新竹林區管理處竹東工作站九十年七月五日九十東政字
      第一九○三號函附卷可稽，是該批肖楠、臺灣櫸等國有森林主產物，應係於八
      十九年八月間大溪事業區第一一五林班所被盜伐搬運至該處之木頭一節，應可
      認定。
（二）被告於偵查時均供稱：該批木頭應係他人砍下來沒載完而擺放於該處等語（參
      見偵查卷第五十八頁背面、第九十五頁），復參以扣案之肖楠、臺灣櫸，係屬
      國有森林主產物，且價值不斐、體積甚大一節，已如前述，並有照片十六幀在
      卷足參，又政府近年來有鑑於水土保持之重要及林地資源之維護，對於不得濫
      墾濫伐之環保觀念宣導不遺餘力，被告見為數不少且體積龐大之木頭棄置路邊
      ，亦認識到係他人所砍伐留下，是對於該批木頭應屬珍貴有價值之國有樹木，
      實無法諉為不知。被告上開所辯，殊難憑採。
（三）被告將該批木頭搬上車後，再以棉被及窗簾布攤平覆蓋其上，使外人不易察覺
      等情，業據證人張進財及同時遭查獲之鄭榮川（經臺灣新竹地方法院檢察署檢
      察官為不起訴處分）於警訊中陳述綦詳，再觀諸卷附照片所示，該批木頭全部
      搬上車後，已將後座空間整個填滿，木頭與木頭間接合密切，應無滑動之可能
      ，被告實無須於其上再覆蓋以棉被及窗簾布等物，是被告係為掩人耳目而為上
      開舉動，其有不法所有之意圖至明。
（四）被告曾於九十年三月三十一日進入新竹縣尖石鄉秀巒村山區時未辦理入山登記
      ，經查獲後被告即套用鄭榮川係新竹縣警察局交通隊組長之關係以圖免於遭受
      行政裁罰一節，業據證人即新竹縣警察局橫山分局秀巒派出所警員游世傑於偵
      查中證述綦詳，並有其所出具之報告書乙紙存卷可查，被告應知入山需辦理入
      山登記，而九十年四月二十一日被告載運其所竊取之該批國有森林主產物下山
      時，為警攔檢盤查，竟再度套用與鄭榮川之交情，拒不下車受檢等情，業據證
      人即新竹縣警察局橫山分局秀巒派出所警員王兆華於偵查中具結證稱屬實，復
      有其所出具之報告書乙紙在卷可憑，顯見被告係畏罪心虛，被告實已明知其搬
      運木頭之行為，已然觸犯刑罰法律，是被告所辯並無竊取林材之犯意云云，要
      係卸責之詞，不足採信，本件事證明確，被告犯行堪以認定。
二、核被告甲○○所為，係犯森林法第五十二條第一項第六款之為搬運贓物，使用車
    輛，竊取森林主產物罪。查被告於八十六年間因犯賭博罪，經本院於八十六年十
    月二十七日以八十六年度竹北簡字第四○九號刑事判決，判處有期徒刑三月，如
    易科罰金，以三百元折算一日，併科罰金一萬元，如易服勞役，以三百元折算一
    日確定，並於八十七年五月二十六日易科罰金執行完畢等情，有臺灣高等法院被
    告全國前案紀錄表及臺灣新竹地方法院檢察署刑案資料查註紀錄表可按，其受有
    期徒刑之執行完畢，五年以內再犯本件有期徒刑以上之罪，為累犯，應依刑法第
    四十七條規定，加重其刑。爰審酌被告前有數次竊盜前科，既有正當工作，仍圖
    不勞而獲竊取國有林木，對於森林資源之保育造成損害，兼衡該木材並非被告所
    砍伐，及其所竊取之木材數量、價值等一切情狀，量處如主文所示之刑，併科如
    主文所示之罰金，罰金部分如易服勞役，以罰金總額與六個月之日數比例折算，
    以示懲處。
三、至扣案之國有森林主產物肖楠十節、臺灣櫸一節，雖係被告因本件竊盜犯行所得
    之物，惟因屬國有，並非被告所有，爰不予宣告沒收，附此敘明。
據上論斷，應依刑事訴訟法第二百九十九條第一項前段，森林法第五十二條第一項第
六款，刑法第十一條前段、第四十七條、第四十二條第二項，罰金罰鍰提高標準條例
第一條前段、第二條，判決如主文。
本案經檢察官吳金棟到庭執行職務。
中      華      民      國    九十一    年      四      月        四    日
                                臺灣新竹地方法院刑事第二庭
                                    審判長法  官   王銘勇
                                          法  官   楊惠芬
                                          法  官   蔡欣怡
右正本證明與原本無異。
如不服本判決，應於判決送達後十日內向本院提出上訴狀( 應附繕本 )。
                                          書記官   沈藝珠
中      華      民      國    九十一    年      四      月        四    日
附錄本案論罪科刑法條：
森林法第五十二條第六款
竊取森林主、副產物而有左列情形之一者，處六月以上五年以下有期徒刑，併科贓額
二倍以上五倍以下罰金：
六為搬運贓物，使用牲口、船舶、車輛，或有搬運造材之設備者。
